【裁判字號】    97,訴,3815
【裁判日期】    970528
【裁判案由】    確認之訴
【裁判全文】
臺灣臺北地方法院民事判決              97年度訴字第3815號
原      告  乙○○○○○○○○.
被      告  最高法院檢察署
法定代理人  甲○○
被      告  臺灣高等法院臺南分院檢察署
法定代理人  丙○○
被      告  臺南地方法院檢察署
法定代理人  蔡瑞宗
上列當事人間確認之訴事件，本院判決如下：
    主      文
原告之訴駁回。
訴訟費用由原告負擔。
    事實及理由
一、原告起訴主張：如附件所示。
二、按原告之訴，依其所訴之事實，在法律上顯無理由者，法院
    得不經言詞辯論，逕以判決駁回之，民事訴訟法第249條第2
    項定有明文。次按所謂原告之訴，依其所訴之事實，在法律
    上顯無理由者，係指依原告於訴狀內記載之事實觀之，在法
    律上顯然不能獲得勝訴之判決者而言，最高法院62年臺上字
    第845號復著有判例意旨可資參照。
三、請求確認被告臺灣臺南地方法院檢察署（下稱丁○○○○）
    業已結案之法律關係不存在部分：
    按提起確認法律關係之訴，非原告有即受確認判決之法律上
    利益者，不得提起之；確認證書真偽或為法律關係基礎事實
    存否之訴，亦同。前項確認法律關係基礎事實存否之訴，以
    原告不能提起他訴訟者為限，民事訴訟法第247條第1項、第
    2項規定甚明。又確認之訴，以請求或其他法律關係為標的
    ，通常須為私法上之法律關係，若公法上之法律關係，則必
    有特別規定，始得為其標的，如因基於國家統治權之作用而
    生者，乃係公法上之法律關係，對之如有爭執，應循另一途
    徑，謀求救濟（最高法院45年台上字第1787號、70年台上字
    第1042號判例參照）。查：
  (一)依原告所訴之事實，係主張訴外人蕭松榮涉有偽造保證本票
    、偽造借款帳卡、詐騙伊之被繼承人黃萬得，及竊取公款暨
    登載不實罪嫌，其已向被告丁○○○○提出刑事告訴，該署
    、被告臺灣高等法院臺南分院檢察署及最高法院檢察署竟以
    丁○○○○92年度營他字第75號、92號結案云云，惟核其請
    求裁判確認之事項，均非屬私法上之權利，自不得為民事訴
    訟確認之標的。
  (二)原告雖援引刑事訴訟法第256條第1項及第3項規定：「告訴
    人接受不起訴或緩起訴處分書後，得於七日內以書狀敘述不
    服之理由，經原檢察官向直接上級法院檢察署檢察長或檢察
    總長聲請再議。但第253條、第253條之1處分曾經告訴人同
    意者，不得聲請再議。」、「死刑、無期徒刑或最輕本刑三
    年以上有期徒刑之案件，因犯罪嫌疑不足，經檢察官為不起
    訴之處分，或第253條之1之案件經檢察官為緩起訴之處分者
    ，如無得聲請再議之人時，原檢察官應依職權逕送直接上級
    法院檢察署檢察官或檢察總長再議，並通知告發人。」，主
    張此係公法上特別規定，亦得提起民事確認訴訟云云。然此
    係刑事訴訟關於再議聲請及期間之規定，屬於刑事偵查事項
    ，尚非得提起民事訴訟請求確認之特別規定，原告援引前揭
    刑事訴訟法之規定，主張本件有最高法院45年度台上字第17
    87號判例之適用云云，顯屬誤解，並不可取。
四、請求被告連帶賠償本訴起訴費用部分：
    按訴訟費用，由敗訴之當事人負擔。民事訴訟法第78條定有
    明文。本件原告以確認丁○○○○業已結案之法律關係不存
    在為由，請求被告連帶賠償本訴起訴費用云云。然前揭確認
    訴訟並無理由，已於前述，依民事訴訟法第78條由敗訴當事
    人負擔訴訟費用之規定，其請求被告連帶賠償本訴起訴費用
    ，於法自有未合，仍不應准許。
五、綜上所述，本件依原告訴狀記載之事實，其請求確認者並非
    私法關係，而其所稱得提起民事確認訴訟之特別規定，亦屬
    誤解，其另請求被告連帶賠償本訴起訴費用部分於法亦有不
    合，揆諸首揭規定及說明，本件起訴在法律上顯然無理，爰
    依民事訴訟法第249條第2項規定，不經言詞辯論，逕已判決
    駁回之。
六、訴訟費用負擔之依據：民事訴訟法第78條。
中    華    民    國    97    年    5     月    28    日
                  民事第六庭    法  官  許純芳
以上正本係照原本作成
如對本判決上訴，須於判決送達後20日內向本院提出上訴狀
中    華    民    國    97    年    5     月    30    日
                                書記官  潘惠梅


司法院資訊處製作；財團法人民間司法改革基金會備份。
